【裁判字號】    98,交訴,111
【裁判日期】    981231
【裁判案由】    公共危險等
【裁判全文】
臺灣彰化地方法院刑事判決             98年度交訴字第111號
公  訴  人  臺灣彰化地方法院檢察署檢察官
被      告  甲○○
            乙○○
上列被告等因公共危險等案件，經檢察官提起公訴（98年度偵緝
字第636 號、98年度調偵字第683 號），本院合議庭裁定改由受
命法官獨任以簡式審判程序審理，判決如下：
    主  文
甲○○犯過失致人於死罪，處有期徒刑肆月；又犯肇事致人死亡
逃逸罪，處有期徒刑捌月；應執行有期徒刑拾月。緩刑年。
乙○○犯過失致人於死罪，處有期徒刑捌月。
    犯罪事實
一、甲○○考領有合格之普通重型機車駕駛執照，於民國98年1
    月23日下午6 時20分許，騎乘車牌號碼YHB-128 號重型機車
    ，沿彰化縣鹿港鎮○○路由東往西方向行進，行經鹿東路與
    東勢巷口時，原應注意行經未劃設行人穿越道之交岔路口，
    遇有行人穿越道路時，無論有無交通指揮人員指揮或號誌指
    示，均應暫停讓行人先行通過，而依當時天候晴朗、為夜間
    有燈光、路面乾燥無缺陷、無障礙物、視距良好，且其所駕
    駛之車輛機械性能良好，依其智識、能力並無不能注意之情
    事，適有謝林玉珍由南向北徒步欲穿越鹿東路，甲○○竟疏
    未注意禮讓行人優先通行，致撞擊亦疏未注意左右來車，即
    貿然穿越道路之謝林玉珍，因而致謝林玉珍受有胸部鈍傷合
    併骨折及肋膜腔積血等足以於送醫救治後，仍獨立造成死亡
    之傷害。傷重倒地而仍一息尚存之謝林玉珍，隨即為其夫丙○○看見，遂趕至謝林玉珍旁施以救護之際，適有乙○○未
    考領普通小型車駕駛執照，駕駛車牌號碼5093-RH 號自用小
    客車，亦沿彰化縣鹿港鎮○○路由東往西方向，行駛至上開
    肇事地點時，本應注意車前狀況，並隨時採取必要之安全措
    施，而依當時情況並無不能注意之情事，竟疏於注意車前狀
    況即貿然前行，而撞擊謝林玉珍及丙○○，致謝林玉珍造成
    頭部外傷合併蜘蛛膜出血及頭骨骨折等加速致死之傷害，而
    丙○○則受有頭部外傷併多處撕裂傷、骨盆腔骨折、左股骨
    轉子間骨折、左股骨幹骨折及左股骨髁骨折等傷害（過失傷
    害部分，丙○○之告訴逾期，詳後述）。詎甲○○明知撞擊
    前方為路人，並已倒地不起、痛苦呻吟，必受有一定程度之
    傷亡，竟基於肇事逃逸之犯意，雖因撞擊後致自己人車倒地
    ，然未提供任何救助、照護，亦未協助將謝林玉珍送醫急救
    ，並目睹謝林玉珍已遭乙○○追撞後，猶駕車離開肇事現場
    。嗣謝林玉珍經送彰化縣鹿港鎮鹿港基督教醫院急救後，仍
    於同日下午6 時46分，因低容積性休克不治死亡；乙○○於
    肇事後犯罪未被發覺之前，留在事故現場，並向到場處理車
    禍員警陳政綜坦承肇事，而願接受裁判；另經警方依據路人
    提供之甲○○所駛上開重型機車車牌號碼，以及肇事現場遺
    留之該機車零件碎片與甲○○之眼鏡後，而循線查獲上情。
二、案經臺灣彰化地方法院檢察署檢察官據報相驗後偵查起訴。
    理  由
一、按除被告所犯為死刑、無期徒刑、最輕本刑為3 年以上有期
    徒刑之罪或高等法院管轄第一審案件者外，於刑事訴訟法第
    273 條第1 項程序進行中，被告先就被訴事實為有罪之陳述
    時，審判長得告知被告簡式審判程序之旨，並聽取當事人、
    代理人、辯護人及輔佐人之意見後，裁定進行簡式審判程序
    ；除簡式審判程序、簡易程序及第376 條第1 款、第2 款所
    列之罪之案件外，第一審應行合議審判，刑事訴訟法第273
    條之1 第1 項、第284 條之1 分別定有明文。本件被告甲○○、乙○○所犯係死刑、無期徒刑、最輕本刑為3 年以上有
    期徒刑或高等法院管轄第一審案件以外之罪，並於本院行準
    備程序時就被訴事實為有罪之陳述，本院合議庭依前揭規定
    ，經評議結果，裁定改由受命法官獨任行簡式審判程序，先
    予敘明。
二、上開犯罪事實，業據被告甲○○、乙○○於本院審理時坦承
    不諱，核與證人戊○○所述情節相符，並有道路交通事故現
    場圖、調查報告表(一)、(二)、現場照片、肇事人自首情形紀錄
    表、財團法人彰化基督教醫院鹿基分院非病死者司法相驗病
    歷摘要、診斷書、彰化縣警察局現場勘察報告暨所附採證照
    片數張、內政部警政署刑事警察局鑑定書、臺灣省彰化縣區
    車輛行車事故鑑定委員會鑑定意見書附卷可稽（見98年度相
    字第73號卷第8 至20、23、24、26、63至69、82至87頁）；
    且被害人謝林玉珍係因胸部鈍傷造成主動脈破裂致低容積性
    休克死亡之事實，業經臺灣彰化地方法院檢察署檢察官會同
    法務部法醫研究所法醫師相驗明確，有相驗屍體證明書、檢
    驗報告書、勘驗筆錄及法務部法醫研究所解剖報告書、鑑定
    報告書（見98年度相字第73號卷第36、37、55至61、70至78
    頁）在卷可憑。
三、按汽車行經未劃設行人穿越道之交岔路口，遇有行人穿越道
    路時，無論有無交通指揮人員指揮或號誌指示，均應暫停讓
    行人先行通過；又汽車行駛時，駕駛人應注意車前狀況，並
    隨時採取必要之安全措施，道路交通安全規則第103 條第3
    項、第94條第3 項分別定有明文。本案案發時，天候晴朗、
    為夜間有燈光、路面乾燥無缺陷、無障礙物、視距良好，並
    無不能注意之情事，業據彰化縣警察局交通警察隊鹿港分隊
    員警於道路交通事故調查表記載明確，有前開調查表在卷可
    證，被告甲○○行經肇事地點時，疏未注意應暫停禮讓行人
    通行，且與被告乙○○均疏未注意車前狀況，隨時採取必要
    之安全措施，即貿然前行，均違反上開道路交通安全規則，
    其等自有應注意、能注意而未予注意之過失；參以，上開法
    務部法醫研究所之鑑定報告書就被害人死亡經過之研判，係
    認為：(一)死者謝林玉珍因遭二部車子撞擊而出現鈍傷、骨折
    及主動脈破裂出血等現象死亡，其死亡方式為意外。(二)分析
    死者身上之傷害，其胸部之外傷存在於右胸為主，且主動脈
    基部出現撕裂傷其傷害力量來自於右側且較高之位置，可能
    是由機車撞擊所造成之傷害。枕骨大孔之骨折配合面部之挫
    裂傷，較符合車輛撞擊所形成。(三)比較二者所造成之傷害，
    以胸部之傷害較嚴重，即使送醫也可能致死。頭部之傷害單
    獨亦可能致死。惟其程度不明顯，其出現於死亡之末期。故
    就本案而言，致死之傷害以胸部傷害較重，而頭部之傷害則
    為加速因素，即造成死者之死亡及急救過程複雜化之因素等
    情（見98年度相字第73號卷第78頁及反面）；並經本院再次
    函詢法務部法醫研究所確認，由傷害及出血情形判斷，被害
    人頭部及胸部外傷均有出血反應，故出現於循環停止（死亡
    ）之前，故死者所遭之二次撞擊時，其生命跡象仍存在，並
    未死亡乙節，亦據該所以98年12月4 日法醫理字第09800062
    09號函文說明在卷（見本院卷第23頁）。足認，被害人因先
    遭被告甲○○撞擊所致之胸部鈍傷合併骨折及肋膜腔積血等
    傷害，再遭被告乙○○撞擊所致之頭部外傷合併蜘蛛膜出血
    及頭骨骨折等傷害，均足以獨立造成被害人死亡之原因，是
    被告2 人之過失行為自與被害人之死亡結果間，具有相當因
    果關係，各應令負過失致人於死之責，堪予認定。
四、按刑法第185 條之4 肇事致人死傷逃逸罪，立法目的在促使
    駕駛人於肇事後能對被害人即時救護，以減少死傷，此觀其
    立法理由所載：「維護交通安全，加強救護，減少被害人之
    死傷，促使駕駛人於肇事後，能對被害人即時救護，特增設
    本條，關於肇事致人死傷而逃逸之處罰規定。」等情自明；
    是上開罪名之成立只以行為人有駕駛動力交通工具肇事，致
    人死傷而逃逸之事實為已足，至於肇事之過失責任誰屬，則
    非所問（最高法院98年度臺上字第4965、5583號判決意旨參
    照）。而所謂肇事逃逸，非僅指行為人肇事後未予停車察看
    ，或對於被害人未曾聞問，即逕行逃離現場之狀態，行為人
    縱有下車察看或於現場指揮交通之情形，然對於被害人並未
    採取救護或其他必要措施並報請警方處理，或未待救護人員
    抵達，遂逕自駕車而去者，均有使被害人擴大傷害之危險，
    仍屬肇事逃逸之行為，最高法院98年度臺上字第5046、5743
    號判決均明揭此旨。被告甲○○明知被害人遭其撞擊，已然
    倒地不起，縱有央請路人代為呼叫救護車之舉動，然其既未
    採取積極救護之措施，致令遭受二度撞擊，復未等待救護人
    員抵達即行離去，顯未善盡減少被害人傷亡之救助義務，揆
    諸首揭判決意旨，自與肇事逃逸罪之構成要件相符。是核被
    告甲○○所為，係犯刑法第276 條第1 項之過失致人於死罪
    、第185 條之4 之肇事逃逸罪；被告乙○○所為，係犯刑法
    第276 條第1 項之過失致人於死罪。被告甲○○所犯上開二
    罪間，犯意各別，行為互異，應予分論併罰。又被告乙○○
    於上開行為時，未領有合格之小客車駕駛執照，有證號查詢
    汽車駕駛人附卷可稽，其未經考驗及格並由公路監理機關核
    發駕駛執照前，依道路交通安全規則第50條第1 項後段之規
    定，即不得駕駛汽車，為道路交通管理處罰條例第86條第1
    項所定之加重事由，爰予以加重其刑。再被告乙○○於肇事
    後留在事故現場，向前往現場處理，尚不知肇事者為何人之
    員警陳政綜坦承肇事，嗣並接受裁判之事實，有道路交通事
    故調查報告表(二)、彰化縣警察局道路交通事故肇事人自首情
    形紀錄表附卷可稽，是被告乙○○於員警尚不知何人犯罪前
    ，主動坦承其為肇事者，符合刑法第62條前段自首之規定，
    應依法減輕其刑，並依刑法第71條第1 項之規定，先加後減
    之。又本件肇事之彰化縣鹿港鎮○○路路段，乃雙向各一線
    道，未繪設快慢車道分隔線，未設行人穿越道，亦無禁止穿
    越規定之道路，有卷附道路交通事故調查報告表(一)及現場照
    片為證（見98年度相字第73號卷第9 、20頁），此與有劃分
    快慢車道之道路不同，並無道路交通管理處罰條例第86條第
    2 項之適用，亦有交通部路政司69年8 月4 日路臺監字第
    06260 號函釋可稽（見道路交通管理處罰條例法令解釋輯要
    97年11月版第408 頁），是本件被告2 人即無依該條項予以
    減輕其刑之餘地，附此敘明。爰審酌本件車禍肇事直接剝奪
    被害人謝林玉珍之生命權，對於被害人家庭乃至於國家社會
    之損失實已無從回復，所生危害至為重大，且被告甲○○於
    車禍事故發生之後，竟未提供傷者救助，猶然駕車離去，顯
    見其法治觀念之淡薄，惡性非輕，本非不得予以嚴懲，惟斟
    酌就被告甲○○所犯過失致死罪之部分，被害人亦有穿越道
    路未注意左右來車之肇事次因，就車禍事故之發生為與有過
    失，有上開鑑定報告附卷可稽，又被告甲○○前未曾因故意
    犯罪而受有期徒刑以上刑之宣告，有臺灣高等法院被告前案
    紀錄表、臺灣彰化地方法院檢察署刑案資料查註紀錄表附卷
    可稽，素行堪認良好，復與被害家屬達成和解，亦有彰化縣
    鹿港鎮調解委員會98年刑調字第692 號調解書在卷為憑，犯
    後均坦承犯行，態度良好，對於所犯深表悔悟並已獲得被害
    家屬之原諒；被告乙○○駕駛車輛未注意車前狀況，就其過
    失致死之犯行，為肇事原因，犯後尚知坦承犯行，態度良好
    ，並符合自首之情形，然迄今並未與被害家屬達成和解等一
    切情狀，分別量處如主文所示之刑，並就被告甲○○部分定
    其應執行之刑。又被告甲○○前未曾受有期徒刑以上刑之宣
    告，有臺灣彰化地方法院檢察署刑案資料查註紀錄表、臺灣
    高等法院被告前案紀錄表附卷可按，犯後積極與被害家屬協
    商，並已達成和解，且已履行完畢，復獲得被害家屬之原諒
    ，迭於偵審均表明不予追究之意，是被告甲○○經此偵審程
    序教訓，當能知所警惕，應無再犯之虞，本院審酌上情，認
    主文所宣告之刑，以暫不執行為宜，併予宣告緩刑3 年，以
    啟自新，並觀後效。
五、按告訴乃論之罪，其告訴應自得為告訴之人知悉犯人之時起
    ，於6 個月內為之；告訴乃論之罪，已逾告訴期間者，應諭
    知不受理之判決，刑事訴訟法第237 條第1 項、第303 條第
    3 款分別定有明文。次按，告訴乃論之刑事事件由有告訴權
    之人聲請調解者，經調解不成立時，鄉、鎮、市公所依其向
    調解委員會提出之聲請，將調解事件移請該管檢察官偵查，
    並視為於聲請調解時已經告訴，鄉鎮市調解條例第31條定有
    明文。又上開條文係指調解由被害人提出聲請，於調解不成
    立時，鄉鎮市公所依被害人向調解委員會提出之聲請，將調
    解事件移請該管檢察官偵查，始有視為於聲請調解時已經告
    訴可言；如調解係由加害人之一方提出聲請，即無該條之適
    用，最高法院90年度臺上字第4390號判決意旨足資參照。本
    件告訴人丙○○委由告訴代理人丁○○向臺灣彰化地方法院
    檢察署申告被告乙○○過失傷害部分，係於98年9 月4 日，
    距車禍事故發生時98年1 月23日已逾6 月告訴期間，期間雖
    曾於98年4 月16日向彰化縣鹿港鎮調解委員會聲請調解，後
    於同年月27日調解不成立，告訴代理人並於98年5 月4 日聲
    請開立調解不成立證明書，然並未依鄉鎮市調解條例第31條
    之規定，聲請將該調解事件移請檢察官偵查等情，有彰化縣
    鹿港鎮公所98年11月27日鹿鎮民字第0980108379號函附卷為
    憑（見本院卷第22頁），是以本件即無視為於聲請調解時已
    經告訴之情形，此部分自應諭知不受理判決，惟檢察官認此
    部分與上開被告乙○○所犯過失致死罪部分，有想像競合犯
    之裁判上一罪關係，本院爰不另為不受理之判決，附此敘明
    。
據上論斷，應依刑事訴訟法第273 條之1 第1 項、第299 條第1
項前段，道路交通管理處罰條例第86條第1 項，刑法第276 條第
1 項、第185 條之4 、第62條前段、第51條第5 款、第74條第1
項第1 款，刑法施行法第1 條之1 ，判決如主文。
中    華    民    國    98    年    12    月    31    日
                  刑事第八庭          法  官  戰諭威
以上正本證明與原本無異。
如不服本判決應於收受判決後10日內向本院提出上訴書狀，並應
敘述具體理由。其未敘述上訴理由者，應於上訴期間屆滿後20日
內向本院補提理由書( 均須按他造當事人之人數附繕本)「 切勿
逕送上級法院」。
告訴人或被害人對於判決如有不服具備理由請求檢察官上訴者，
其上訴期間之計算係以檢察官收受判決正本之日期為準。
中    華    民    國    98    年    12    月    31    日
                                      書記官  陳佳宏
附錄本判決論罪之法條：
中華民國刑法第276條：
因過失致人於死者，處2 年以下有期徒刑、拘役或2 千元以下罰
金。
從事業務之人，因業務上之過失犯前項之罪者，處5 年以下有期
徒刑或拘役，得併科3 千元以下罰金。
中華民國刑法第185條之4：
駕駛動力交通工具肇事，致人死傷而逃逸者，處6 月以上5 年以
下有期徒刑。

司法院資訊處製作；財團法人民間司法改革基金會備份。
